臺灣高等法院民事判決　　　　　　　　 96年度上易字第724號
上　訴　人　甲○○
被　上訴人　乙○○
上列當事人間請求侵權行為損害賠償事件，上訴人對於中華民國
九十六年七月九日臺灣板橋地方法院九十六年度訴字第九九三號
第一審判決提起上訴，本院於九十六年十月三十日言詞辯論終結
，判決如下：
    主      文
上訴駁回。
第二審訴訟費用由上訴人負擔。
    事實及理由
一、被上訴人主張：上訴人明知訴外人黃泳騰係伊之夫，為有配
    偶之人，竟自民國九十三年八月間起至九十四年三月間止，
    在臺北縣三峽鎮租屋處、桃園縣中壢市旅館等處，與黃泳騰
    發生性關係而相姦數次，上訴人因而受胎懷孕於九十四年五
    月七日生下一子，並經黃泳騰於九十四年六月二十七日認領
    ，上訴人所犯刑事相姦罪部分，業經判處有期徒刑確定在案
    。上訴人相姦行為破壞伊本有之婚姻關係，致伊身心皆受煎
    熬與痛苦，伊因無法忍受家庭被破壞，已於九十五年三月間
    與黃泳騰離婚，伊之身分法益既遭受上訴人之不法侵害，而
    受有精神上之痛苦，自得請求上訴人賠償非財產上之損害賠
    償。爰依民法第一百八十四條第一項後段、第一百九十五條
    之規定，求為命上訴人給付上訴人新臺幣（下同）一百二十
    萬元慰撫金，及自刑事附帶民事訴訟起訴狀繕本送達翌日起
    加計法定遲延利息之判決等語。
二、上訴人則以：伊於九十三年一月間與黃泳騰認識，因黃泳騰
    表示與被上訴人婚姻已破裂，正協議離婚中，伊誤信其言，
    遂與其交往，並受胎產下一子，伊非惡意介入、破壞他人家
    庭。伊現與黃泳騰斷絕往來，獨立撫養幼子，自九十六年五
    月起失業迄今，經濟狀況不佳，原審判決高達五十萬元之非
    財產上損害賠償，顯然過高等語，資為抗辯。
三、原審判命上訴人給付被上訴人五十萬元，及自刑事附帶民事
    訴訟起訴狀繕本送達翌日即九十五年十二月十九日起至清償
    日止，按年息百分之五計算之利息，並駁回其餘之訴。上訴
    人就其敗訴部分不服，提起上訴，被上訴人就其敗訴部分則
    未聲明不服。上訴人於本院上訴聲明為：(一)原判決不利於上
    訴人部分廢棄。(二)上開廢棄部分，被上訴人在第一審之訴及
    假執行之聲請均駁回。(三)如受不利判決，願供擔保請准宣告
    免假執行。被上訴人答辯聲明為：駁回上訴人之上訴。
四、經查，被上訴人主張上訴人明知黃泳騰係被上訴人之夫，為
    有配偶之人，自九十三年八月間起至九十四年三月間止，與
    黃泳騰相姦數次，上訴人因而受胎懷孕於九十四年五月七日
    生下一子之事實，為上訴人所不爭執。而上訴人因上開行為
    所涉相姦罪嫌，業經檢察官提起公訴，且經判處有期徒刑四
    月並宣告緩刑三年確定在案等情，亦經原審調閱刑事卷宗查
    核屬實，復有原法院九十五年度簡字第四二七二號（見附民
    卷第四至八頁）、九十五年度簡上字第八三一號刑事判決（
    見原審卷第五至七頁）在卷可稽，堪信被上訴人主張之上開
    事實為真正。按因故意或過失，不法侵害他人之權利者，負
    損害賠償責任。故意以背於善良風俗之方法，加損害於他人
    者亦同，民法第一百八十四條第一項定有明文。是則侵權行
    為係指違法以及不當加損害於他人之行為而言，至於侵害係
    何權利，要非所問。而所謂違法以及不當，不僅限於侵害法
    律明定之權利，即違反保護個人法益之法規，或廣泛悖反規
    律社會生活之根本原理的公序良俗者，亦同。通姦之足以破
    壞夫妻間之共同生活而非法之所許，此從公序良俗之觀點可
    得斷言，不問所侵害係何權利，對於配偶之他方應構成共同
    侵權行為（最高法院五十五年台上字第二０五三號判例意旨
    參照）。本件上訴人在被上訴人與前夫黃泳騰婚姻關係中，
    多次與黃泳騰發生相姦行為，造成被上訴人之家庭及婚姻破
    碎，顯係故意以背於善良風俗之方法，使被上訴人原基於婚
    姻關係所享有之夫妻身分法益遭受損害，依上開說明，上訴
    人自應對被上訴人負侵權行為損害賠償責任。
五、按不法侵害他人基於父、母、子、女或配偶關係之身分法益
    而情節重大者，被害人雖非財產上之損害，亦得請求賠償相
    當之金額，民法第一百九十五條第三項準用同條第一項前段
    定有明文。本件上訴人與被上訴人前夫黃泳騰之相姦行為，
    已嚴重破壞被上訴人之家庭及婚姻生活而非法之所許，此從
    公序良俗之觀點可得斷言，令被上訴人精神上感受莫大痛苦
    ，並已於九十五年三月間與黃泳騰離婚，此有離婚協議書在
    卷可稽（見原審卷第二五至二六頁），上訴人之行為已干擾
    或妨害他人夫妻維持婚姻共同生活圓滿、安全及幸福之權利
    ，自屬情節重大，則被上訴人援引上開規定，請求上訴人賠
    償非財產上損害之慰撫金，自屬有據。次按不法侵害他人之
    人格權，被害人受有非財產上損害，請求加害人賠償相當金
    額之慰撫金時，法院對於慰撫金之量定，應斟酌實際加害情
    形、所造成之影響、被害人所受精神上痛苦之程度、雙方之
    身分、地位、經濟狀況及其他各種情形，以核定相當之數額
    ，有最高法院四十七年台上字第一二二一號、五十一年台上
    字第二二三號及七十六年台上字第一九０八號判例意旨可供
    參照。又身分法益與人格法益同屬非財產法益，上開最高法
    院有關人格法益受侵害而酌定慰撫金之標準，自得為本件衡
    量因身分法益受侵害所生損害賠償金額之參考。查被上訴人
    係六十四年二月十日生，二專畢業，為船務公司職員，每月
    收入三萬元。上訴人則係六十七年六月六日生，其九十五年
    度薪資及其他所得合計二十五萬一百七十元，此外並無其他
    財產，此有上訴人之稅務電子閘門財產所得調件明細表可憑
    （見原審卷第十四至十五頁）。本院斟酌兩造上開身分、地
    位、經濟能力暨上訴人與黃泳騰通姦時間長達一年餘，復生
    下一子，導致被上訴人婚姻破裂，被上訴人精神上所受痛苦
    非輕等一切情事，認原審核定上訴人應賠償五十萬元慰撫金
    ，應屬公允。上訴人辯稱其誤信黃泳騰之言，非惡意破壞他
    人家庭，其自九十六年五月失業，獨立撫養幼子，經濟狀況
    不佳，無力賠償等語，均無礙於本院前開關於慰撫金之核定
    ，所辯自不足取。
六、綜上所述，被上訴人主張上訴人與伊前夫黃泳騰相姦行為足
    堪採信，被上訴人依民法第一百九十五條第三項之規定自得
    請求上訴人賠償非財產上之損害賠償。從而，被上訴人本於
    侵權行為法律關係，請求上訴人給付五十萬元及自刑事附帶
    民事訴訟起訴狀繕本送達翌日即九十五年十二月十九日起至
    清償日止，按年息百分之五計算之利息，為有理由，應予准
    許。是則原審判命上訴人如數給付，並依職權宣告假執行，
    於法並無不合。上訴意旨指摘原判決不當，求予廢棄改判，
    為無理由，應予駁回其上訴。又本件訴訟標的金額未逾一百
    五十萬元，經本院判決後即告確定，上訴人聲請供擔保宣告
    免為假執行，核無必要，附予敘明。
據上論結，本件上訴為無理由，依民事訴訟法第四百四十九條第
一項、第七十八條，判決如主文。
中　　華　　民　　國　　96　　年　　11　　月　　13　　日
  　　　　　　　　　民事第十庭
                        審判長法　官  黃豐澤
                              法  官  吳光釗
　　　　　　　　　　　        法  官  林麗玲
正本係照原本作成。
不得上訴。
中　　華　　民　　國　　96　　年　　11　　月　　14　　日
                              書記官  陶美玲
